【裁判字號】    92,重訴,3
【裁判日期】    920514
【裁判案由】    違反毒品危害防制條例等
【裁判全文】
臺灣澎湖地方法院刑事判決                            九十二年度重訴字第三號
    公  訴  人  臺灣澎湖地方法院檢察署檢察官
    被      告  乙○○
    指定辯護人  本院公設辯護人  甲○○
右列被告因違反毒品危害防制條例案件，經檢察官提起公訴（九十一年度偵字第五五
五號），本院判決如左：
    主  文
乙○○販賣第一級毒品，處有期徒刑玖年，褫奪公權伍年，扣案之海洛因粉末陸包（
合計淨重陸拾肆點肆公克，包裝重肆點玖壹公克）沒收銷燬之，扣案之電子秤壹台、
注射針筒壹大包及夾鏈袋壹大包，均沒收；又共同變造國民身份證，足以生損害於公
眾及他人，處有期徒刑伍月，變造國民身份證上照片壹枚沒收；又未經許可持有其他
可發射子彈具有殺傷力之槍枝，處有期徒刑貳年，扣案改造玩具手槍貳枝、改造子彈
參顆、彈匣貳個，均沒收。應執行有期徒刑拾壹年，褫奪公權伍年，扣案之海洛因粉
末陸包（合計淨重陸拾肆點肆公克，包裝重肆點玖壹公克）沒收銷燬之，扣案之電子
秤壹台、注射針筒壹大包、夾鏈袋壹大包、變造國民身份證上照片壹枚、改造玩具手
槍貳枝、改造子彈參顆、彈匣貳個，均沒收。
其餘被訴販賣第二級毒品部分公訴不受理。
    事  實
乙○○於民國八十年、八十三間，曾因槍砲、恐嚇、傷害等案件，分別經台灣新竹地
方法院判處有期徒刑一年、三月（二罪應執行一年二月）、三月，均已執行完畢，又
於八十五年間因麻藥案件，經台灣台中地方法院判處有期徒刑八月、三年六月（二罪
應執行四年，自八十五年六月廿五日起開始執行，至八十九年五月八日止），八十三
年間另犯偽造文書，經台灣雲林地方法院判處有期徒刑六月及八十七年間因麻藥案件
，經台灣新竹地方法院判處有期徒刑八月、五年一月（上開三罪應執行有期徒刑六年
一月），接續自八十五年五月九日起開始執行，預定九十五年五月四日執行完畢，合
併計算假釋期間，提前於八十九年九月十六日假釋出獄，嗣因九十年八月間之假釋期
間再犯販賣、運輸第二級毒品罪（即本院另案九十二年度重訴字第二號審理之犯罪事
實，前開假釋乃遭裁定撤銷，自九十一年七月廿四日起應執行殘刑五年四月又十日，
預定九十六年十二月三日方執行完畢，目前即在執行中），該案仍在偵查中，復另起
販賣第一級毒品營利意圖，於九十一年七月二十一日許，在台北市○○○路某不詳處
所，向綽號「小文」之年籍姓名不詳之女子，以新台幣（下同）二十四萬元之代價，
販入第一級毒品海洛因六包（共淨重六十四．四公克），俟機販賣予不特定人牟利；
乙○○因另案遭緝，復於九十一年四、五月間，以五千元之代價，委託具共同犯意聯
絡之某綽號「阿三」之不詳年籍姓名成年男子變造國民身份證，謀議既妥，即由乙○
○將本人照片交付「阿三」，由「阿三」將原屬劉龍穎（身分證統一編號為Ｚ000
000000號）所有國民身分證，以換貼照片方式加以變造，使成乙○○國民身份
證，以備本人掩飾身份不時之需，足以生損害於劉龍穎及戶政機關對於國民身分證管
理之正確性。乙○○又於九十年七、八月間，在苗栗縣某處，向某綽號「阿來」姓名
年籍不詳男子，各以九萬元、六萬元，購入均具有殺傷力可發射子彈之仿ＳＩＧＳＡ
ＵＥＲ廠黑色改造玩具手槍、仿ＷＡＬＴＨＥＲ廠銀色改造玩具手槍各一支（同時交
付彈匣二個）及具殺傷力之改造子彈五顆，未經許可而持有之。嗣於九十一年七月二
十三日凌晨零時許，經警在桃園縣八德市○○路○段一二九號十一樓之二號，扣獲海
洛因六包（合計淨重六十四．四公克，包裝重四．九一公克）及乙○○所有並供販賣
海洛因所用之電子秤一台、分裝袋一大包、注射針筒一大包、變造國民身分證一張、
改造玩具手槍二支、彈匣二個、改造子彈五顆（鑑驗後僅剩三顆）。案經桃園縣警察
局移請臺灣桃園地方法院檢察署檢察官呈請臺灣高等法院檢察署檢察長命令移轉臺灣
新竹地方法院檢察署檢察官，再呈請臺灣高等法院檢察署檢察長令轉澎湖地方法院檢
察署偵辦。
    理  由
一、右揭犯罪事實，其中變造國民身份證及未經許可持有改造槍、彈犯行均據被告乙
    ○○供承不諱；另意圖販賣而販入第一級毒品海洛因之事實，被告則矢口否認犯
    行，辯稱：其所持有為警查扣淨重六十四．四公克之海洛因係其購入欲供己施用
    ，並無販賣意圖云云。查：
(一)、前揭如何變造國民身份證及未經許可持有改造槍彈等事實既據被告坦認在卷，復
    有變造國民身份證一枚、改造槍枝二支、子彈五顆、彈匣二個扣案可資佐證；前
    開扣案二支槍枝及五顆子彈，經送鑑定結果，槍枝部分認其中一支係仿ＳＩＧＳ
    ＡＵＥＲ廠之改造玩具手槍（槍枝管制編號：0000000000號），另支
    認係仿ＷＡＬＴＨＥＲ廠之改造玩具手槍（槍枝管制編號：000000000
    0號），與扣案子彈五發均具殺傷力，有內政部警政署刑事警察局九十一年八月
    十五日刑鑑字第○九一○二○一一三四號鑑驗通知書一份附卷可憑。被告審理中
    對扣案槍枝之擊發性能未能以實射法鑑驗有所質疑（並稱：上開仿ＳＩＧＳＡＵ
    ＥＲ廠之改造玩具手槍若上膛子彈時，子彈會自動自滑套缺口彈出，故無法射擊
    云云）一節，經本院函請內政部警政署刑事警察局再函釋稱：「：：本案槍枝未
    能採試射法係因（土）造槍枝需進行試射時，須考量適用子彈取之問題，且子彈
    製造過程或發射子彈時，常因（土）改造槍彈具不穩定性，造成槍枝或子彈爆炸
    ，其爆裂所造成之碎片，極易傷及製造者或持槍者，礙於設備、人力及安全等因
    素考量，乃未對上開二扣案槍枝實際試射法。：：送鑑槍枝在子彈上膛後，未擊
    發子彈前，應不會自動自滑套缺口彈出：：」，有該局九十二年四月十四日刑鑑
    字第０九二００四０二六四號函可按，本院再請澎湖縣警察局派員參與本院當庭
    實地勘驗扣案槍枝上膛程序，均無被告所辯無法正常上膛之情形，有勘驗筆錄附
    卷可按，被告前開所辯自無可採，而本件扣案之槍枝、子彈因均係土造，既非制
    式，槍彈規格與製造技術精密程度差異必大，未採試射法鑑定，客觀上確有其合
    理考量，鑑定專業機關逕以「性能檢驗法」認定本件涉案槍枝均具殺傷力，尚無
    瑕疵可指，附此敘明。此部分事證明確，被告犯行核先認定之。
(二)、前揭被告無故持有經警扣獲之海洛因，查獲時狀態已分裝成大小不同之包裝六包
    ，淨重達六十四．四公克，就包裝形式與個人短期施用之常態數量以觀，客觀上
    並無吻合供己施用之常情，而警方查獲上開毒品同時尚一同搜扣同屬毒品類淨重
    達二六三．六六公克之第二級毒品安非他命，被告供承二種毒品均由其本人販入
    ，顯見販入毒品數量與進貨花費必然不貲，被告非有閒置資力（尚稱係利用其父
    賣價款）與非有豐厚收入，此一客觀生活條件，難以合理化其一次購入多量毒品
    囤積供己施用說詞；另被告於本院供稱：「我幾乎每天使用海洛因，一天七、八
    次，八十九年假釋出獄後到被抓到都一直續使用」，然參照本件查獲時被告經警
    採尿送驗結果，竟僅驗出安非他命陽性反應，未檢出嗎啡反應，有桃園縣衛生局
    不法藥物尿液檢定書及桃園縣警察局受檢人尿液編號表各一份附卷可資比對，若
    被告上開所辯稱情節屬實，應不致出現未檢出嗎啡反應結果，其所辯亦屬卸責之
    詞，無可採信；再參以被告於八十五年間即曾因販賣毒品犯行經法院判刑確定紀
    錄，有前科紀錄附卷可查，本次查獲前，被告亦因於另時地販賣（運輸）多量安
    非他命毒品經檢察官起訴刻由本院另案審理中，亦據本院調卷瞭解屬實，足見被
    告生活上並非完全與毒品交易無涉之人，本件既扣獲多量海洛因粉末，衡諸常情
    ，應足認係被告基於販賣意圖而販入無訛，被告前開所辯均無可採；至被告販入
    毒品數量既達六十四‧四公克，其資力非雄厚情況下一次購入備供販賣，主觀上
    應係基於賺取差價以營利，其有營利意圖亦明；此外，復有常係販賣第一級毒品
    者所常持有之電子秤一台、分裝袋一大包、注射針筒一大包扣案可資佐證，此部
    分犯罪事證亦明，被告犯行亦堪認定。
(三)、至卷證內固有化名「章小華」者於警訊中指述其本人被警查獲之海洛因（及安非
    他命）係向綽號「阿寬」之男子購買云云，但亦陳稱：「阿寬真實姓名年籍我不
    知道，都是阿寬打電話給我」等語，此外即無其所稱向其購買毒品之「阿寬」即
    是本件被告乙○○之指陳，「章小華」於偵查中亦未以證人身份到案說明，檢察
    官既未以之為犯罪事實之一部分據以認定並起訴，起訴後亦未舉之為證明方法，
    乏具體事證，足認被告曾有販出海洛因毒品之事實，爰不予認定之，附此敘明。
二、按販賣毒品罪，並不以販入後復行賣出為必要，只須以營利為目的，將毒品販入
    或賣出，有一於此，其犯罪即告成立，此與意圖販賣而非法持有毒品罪，乃指意
    圖販賣而販入以外之原因而持有，嗣持有後始意圖販賣者，迥然不同（最高法院
    九十一年度台上字第○四八號刑事裁判意旨參照）。又按「模型槍」係槍砲彈藥
    刀械管制條例於八十五年九月二十五日公布修正（當次修正之槍砲彈藥刀械管制
    條例第四條第一款、第九條之一第一項）所增訂處罰對象，其立法理由乃因改造
    模型槍日益氾濫，已成黑道槍枝的主要來源，以金屬模型為例，其全部改造過程
    僅需三分鐘，即可將其改造成極具殺傷力之槍枝，其子彈射能並不遜於制式槍枝
    ，該條例對「模型槍」雖未有定義，基本上應以趨於嚴謹為妥，庶免人民有動輒
    觸重法之虞；申言之，以外觀仿製該條例第四條所定制式槍枝，對其原有性能、
    屬性經加工後使具殺傷力之模型槍，方屬當之；復且改造、販賣、運輸或持有改
    造模型槍之刑度，相較於製造、販賣、運輸或持有其他可發射金屬或子彈具殺傷
    力之各式槍枝刑度，無論是現行條文或最新修正前之舊條文，均較重，是所稱改
    造模型槍，係指逕仿同條例第四條所定之制式槍枝，而製造技術與性能趨近等同
    於制式槍枝者而言，不包括其他類型之玩具手槍或土製手槍之改造類型，本件扣
    案之二支槍枝，均係由玩具手槍改造而成之土造手槍，即非屬「改造模型槍」無
    訛。是核被告前開所為，係犯毒品危害防制條例第四條第一項販賣第一級毒品罪
    ，刑法第二百十二條之變造特種文書罪，槍砲彈藥刀械管制條例第十一條第四項
    之未經許可持有其他可發射子彈具有殺傷力槍枝罪（彈匣因屬槍枝一部之主要零
    件，其持有部分已為持有槍枝部分所吸收，不另論罪）、同條例第十二條第四項
    未經許可持有子彈罪。上開查獲國民身份證，除照片係換貼被告照片外，其餘身
    份資料（包括名字劉龍穎、身份證號碼、出生年月日、出生地、父母欄、住所欄
    ）均屬真實，顯示該身份證係真文書遭「變造」，而非自始無中生有之「偽造」
    ，應予說明。被告持有之槍枝係其他可發射子彈具有殺傷力槍枝，公訴人誤認係
    「改造模型槍」，因認係犯槍砲彈藥刀械管制條例第十條第四項未經許可持有改
    造模型槍罪即有未洽，起訴法條應予變更。上開變造特種文書犯行，既係有償透
    過綽號「阿三」之成年男子為之，彼此間即有犯意聯絡與行為分擔，應成立共同
    正犯。上開未經許可持有改造玩具手槍罪及未經許可持有子彈罪，係一行為觸犯
    二罪名，依想像競合犯規定，從一重未經許可持有改造玩具手槍罪處斷。被告持
    有第一級毒品海洛因之低度行為，應為販賣高度行為所吸收，不另論罪。前開三
    罪，犯意各別，罪名互異，應分論併罰。被告所犯販賣第一級毒品犯行係最輕法
    定本刑為無期徒刑之罪，唯本件被告意圖販賣而販入之數量係淨重六十四．四公
    克，一般而言，相對非異常巨量，亦無證據足認其已售出並獲厚利，若處以最低
    刑無期徒刑，尚嫌過重，法重情輕，顯有可憫恕之情，爰依刑法第五十九條減輕
    其刑。審酌被告前科累累，素行不良，其販賣安非他命行為有危國民健康，扣案
    槍枝達兩支，對社會治安造成威脅，至變造國民身份證動機尚屬單純等情及其他
    一切情狀，爰就所犯三罪分別量處如主文第一項所示之刑，其中販賣毒品犯行，
    依其性質有褫奪公權必要，爰併宣告褫奪公權五年，並就三罪定其應執行刑。扣
    案之第一級毒品海洛因（淨重六十四．四公克）為毒品，依毒品危害防制條例第
    十八條第一項前段規定，應沒收並銷燬之；扣案之仿ＳＩＧＳＡＵＥＲ改造玩具
    手槍、仿ＷＡＬＴＨＥＲ廠改造玩具手槍各一支、彈匣二個（均為槍枝之主要組
    成零件）、改造子彈五顆中驗後剩餘之三顆（另二顆既因鑑驗試射，已非子彈）
    ，均係違禁物，依刑法第三十八條第一項第一款宣告沒收；扣案電子秤一台、分
    裝袋一大包、注射針筒一大包、變造國民身分證上照片一張，均係被告所有且係
    供犯罪所用之物，依刑法第三十八條第一項第二款宣告沒收。至扣案之安非他命
    吸食器、殘餘毒品空袋、行動電話四支、現金十八萬元均無證據足認與上開犯罪
    事實有關，爰不予沒收，另變造之國民身分證（照片除外）本身既非偽造之物，
    扣案子彈其中二顆既因試射已不具違禁特性，均不予諭知沒收，附此敘明。
三、另公訴意旨略以：被告乙○○意圖營利，於九十一年四月間，在台北市○○○路
    之不詳處所，向姓名年籍不詳、綽號「小文」之女子，以二十一萬元代價，販入
    第二級毒品安非他命共淨重二六三．六六公克，俟機販賣予不特定人牟利，因認
    被告另涉犯毒品危害防制條例第四條第二項之販賣第二級毒品罪嫌云云。
(一)、按已經提起公訴之案件，在同一法院重行起訴者，應諭知不受理之判決，刑事訴
    訟法第三百零三條第二款定有明文。
(二)、查被告曾因意圖販賣第二級毒品安非他命，於九十年八月二十日下午四時許，由
    乙○○駕駛自小客車搭載李本爐前往臺中市，同日下午七時許，在臺中市○○路
    與北平路口之麥當勞速食店，與販賣者陸永文（另案偵辦）見面，三人共乘計程
    車，至臺中市○○路與興安路口之加油站，乙○○即下車進入附近大樓，李本爐
    與陸永文則留在計程車內等候，約二十分鐘後，乙○○購得安非他命，即以電話
    聯絡李本爐，將三十二萬元價款交付陸永文，隨後乙○○即將所購得之第二級毒
    品安非他命一包（淨重九八四．五公克，包裝重一九點六八公克，平均純度百分
    之九二、純質淨重九○五．七四公克。）帶回計程車上，再由陸永文駕駛計程車
    搭載乙○○、李本爐二人回臺中市○○路與北平路口之麥當勞速食店前，乙○○
    旋駕駛前開自小客車，搭載李本爐攜帶該包安非他命至臺中市國道中山高速公路
    中清交流道旁，將該包安非他命交付李本爐，指示李本爐自行搭乘長程大客車，
    將購得之安非他命運輸回新竹市○○路○段二○五巷八十弄十九號五樓李本爐居
    住處，並交付二千元予李本爐作為車資，嗣乙○○駕車離去，而李本爐攜帶購得
    之第二級毒品安非他命，欲搭乘長程大客車時被查獲，並扣得前開安非他命一包
    等事實，業據檢察官認被告涉犯毒品危害防制條例第四條第二項之販賣第二級毒
    品罪嫌及同條例第四條第二項、第五項之運輸第二級毒品未遂罪嫌提起公訴（繫
    屬本院日期為九十二年一月二十日），先於本件繫屬本院，刻正審理中，有台灣
    澎湖地方法院檢察署九十一年度偵字第五五六號起訴書附卷，並經調閱本院九十
    二年度重訴字第二號卷瞭解屬實。
(三)、本件被告上開被訴意圖販賣而販入第二級毒品安非他命犯罪事實之犯罪時間（即
    九十一年四月）與上開先起訴部分事實之犯罪日期（即九十年八月）相距不遠，
    犯罪手法相近，罪各亦同，顯係基於概括犯意為之，應有連續犯裁判上一罪關係
    ，本件此部分起訴事實自為前開先起訴部分起訴效力所及，應認已起訴。揆諸前
    開說明，公訴人竟就已經提起公訴之事實，在本院重行起訴，自應諭知不受理之
    判決。
據上論斷，依刑事訴訟法第二百九十九條第一項前段、第三百零三條第二款、第三百
條，毒品危害防制條例第四條第一項、第十八條第一項，槍砲彈藥刀械管制條例第十
一條第四項、第十二條第四項，刑法第十一條、第廿八條、第二百十二條、第五十五
條、第五十九條、第五十一條第五、九、十款、第三十七條第二項、第三十八條第一
項第一、二款，罰金罰鍰提高標準條例第一條前段，決如主文。
本案經檢察官王鑫健到庭執行職務。
中      華      民      國    九十二    年      五      月     十四     日
                                  臺 灣 澎 湖 地 方 法 院 刑 事 庭
                                        法      官  洪    兆    隆
右正本證明與原本無異。
如不服本判決，應於判決送達後十日內，向本院提出上訴狀（須附繕本）。
中      華      民      國    九十二    年      五      月     十五     日
                                        書  記  官  呂    黎    明
附錄判決所引法條：
毒品危害防制條例第四條第一項：
製造、運輸、販賣第一級毒品者，處死刑或無期徒刑；處無期徒刑者，得併科新台幣
一千萬元以下罰金。
槍砲彈藥刀械管制條例第十一條第四項：
未經許可，持有、寄藏或意圖販賣而陳列第一項所列槍砲者，處一年以上七年以下有
期徒刑，併科新台幣七百萬元以下罰金。
刑法第二百十二條：
偽造、變造護照、旅券、免許證、特許證及關於品行、能力、服務或其他相類之證書
、介紹書，足以生損害於公眾或他人者，處一年以下有期徒刑、拘役或三百元以下罰
金。


司法院資訊處製作；財團法人民間司法改革基金會備份。
